【裁判字號】    96,重訴,57
【裁判日期】    970125
【裁判案由】    擄人勒贖等
【裁判全文】
臺灣桃園地方法院刑事判決              96年度重訴字第57號
公  訴  人  臺灣桃園地方法院檢察署檢察官
被      告  乙○○
指定辯護人  本院公設辯護人彭詩雯、丙○○
上列被告因擄人勒贖等案件，經檢察官提起公訴（96年度偵字第
14024 號），本院判決如下：
    主  文
乙○○共同傷害人之身體，累犯，處有期徒刑肆月；又共同以非
法方法，剝奪人之行動自由，累犯，處有期徒刑拾月；應執行有
期徒刑壹年。
    事  實
一、乙○○前因偽造有價證券案件，經本院以91年度訴字第449
    號判決判處有期徒刑1 年2 月，上訴後經臺灣高等法院以91
    年上訴字第3021號判決駁回上訴確定，於民國93年2 月28日
    縮短刑期執行完畢（構成累犯）。詎仍未知警惕，於96年5
    月21日下午4 時20分許，與綽號「小古」之甲○○（應另由
    檢察官偵查）及甲○○姓名年籍不詳之成年女友共3 人，在
    桃園縣中壢市○○路55號之「莉貝嘉皮件批發廣場」內選購
    皮件時，因負責人丁○○要求勿亂扔店內皮件，乙○○等人
    因而心生不滿，於離開店內後，即駕車滯留店門口叫囂，經
    丁○○持修理皮件工具外出察看時，與乙○○、甲○○起口
    角爭執，乙○○、甲○○竟共同基於傷害他人身體之犯意聯
    絡，由乙○○、甲○○持未能究明何人所有而客觀上可供兇
    器使用之棍棒與丁○○發生扭打，未料丁○○於打鬥過程中
    敲破該車後車窗玻璃，又使乙○○受有頭皮挫傷併頭皮開放
    性傷口、右手擦傷、多處門齒脫位及裂開等傷害（乙○○所
    受傷害、甲○○車輛毀損均未提出告訴），乙○○、甲○○
    及甲○○女友不甘受損為求賠償，遂一時氣憤而共同基於妨
    害他人自由之犯意聯絡，由該成年女子駕駛車輛，由乙○○
    及甲○○合力將丁○○拖入該車後座，駕車期間拖行丁○○
    10餘公尺後，始將其完全拖入車內並關上車門，乙○○、甲○○又將丁○○制伏在車後座腳踏墊上，並以毛巾矇住丁○○眼睛後控制其行動自由，而接續上開傷害他人之犯意聯絡
    而以拳腳毆擊踹踢丁○○頭、手、身體各部位，致丁○○受
    有前額、右臉、左肘前臂、左側腹多處瘀血腫脹等傷害。在
    丁○○遭妨害自由期間，乙○○、甲○○、甲○○女友為使
    丁○○償還乙○○先前受傷之醫藥費用及汽車玻璃破損之修
    理費，3 人遂又共同基於恐嚇他人生命危害安全之犯意，由
    乙○○及甲○○向丁○○恫稱：「叫你父親拿新臺幣（下同
    ）30萬元來，並且不得報警，否則將你殺悼！」等語，致丁○○心生畏懼復因行動自由受控制，以其所持用0000000000
    號行動電話向戊○○告知上情，期間車行至龍潭某山上之工
    寮停車，甲○○女友即先行離開，乙○○及甲○○復駕車至
    龍潭國軍桃園總醫院，乙○○先行下車就醫，甲○○、丁○○在車上等待，乙○○看診完畢回到車上，兩人討論後改向
    丁○○要求5 萬元賠償金額，並與丁○○家人聯繫，而協議
    於同日晚上7 時30分許在桃園縣平鎮市○○路○○道路附近
    之「全民中古汽車行」旁交款，乙○○等人因懷疑戊○○已
    報警，又陸續更換交款地點，惟仍恐遭警方查緝而不敢依約
    取款而欲釋放丁○○，乙○○、甲○○怕丁○○日後未依約
    付款及怕丁○○任意打行動電話求援，復共同基於強制他人
    行無義務之事之犯意聯絡，以控制丁○○行動自由之強暴手
    段，向丁○○表示將手機交出作為賠償金額之擔保，於順利
    取款後會將手機歸還，丁○○因行動遭受控制且恐遭毆打而
    不能抗拒，遂交出其使用之行動電話1 支（廠牌：摩托羅拉
    、序號：000000000000000 號、顏色為鏡雪銀色）後，乙○○、甲○○將丁○○丟棄在桃園縣龍潭鄉○○路○ 段506 號
    前，旋駕車離去。嗣因丁○○父親戊○○報警處理後，經警
    循線在桃園縣楊梅鎮○○路1 巷2 弄11號將乙○○拘提到案
    ，始悉上情。
二、案經丁○○訴由桃園縣政府警察局中壢分局報請臺灣桃園地
    方法院檢察署檢察官偵查起訴。
    理  由
一、按被告以外之人於審判外之言詞或書面陳述，除法律有規定
    者外，不得作為證據。又被告以外之人於審判外之陳述，雖
    不符前4 條之規定，而經當事人於審判程序同意作為證據，
    法院審酌該言詞陳述或書面陳述作成時之情況，認為適當者
    ，亦得為證據。當事人、代理人或辯護人於法院調查證據時
    ，知有第159 條第1 項不得為證據之情形，而未於言詞辯論
    終結前聲明異議者，視為有前項同意，刑事訴訟法159 條第
    1 項、第159 條之5 分別定有明文。查證人丁○○、戊○○
    、游文志於警詢時所為之陳述、證人游文志、丁○○於偵查
    中所為之陳述，固係審判外之陳述而屬傳聞證據，惟被告及
    其辯護人就上開審判外之陳述，於本院審理中，知有該項證
    據，而不爭執上開證人陳述之證據能力，本院審酌上開證人
    陳述作成時之情況，並無違法取證或證明力過低之瑕疵，亦
    認以之作為本案證據為適當，依前揭規定說明，自有證據能
    力。另本件認定事實所引用之卷內其餘所有卷證資料，並無
    證據證明係公務員違背法定程序所取得，被告及辯護人於審
    判程序中復未於言詞辯論終結前表示異議，均有證據能力，
    核先敘明。
二、訊據被告乙○○對於案發當天與被害人丁○○發生爭執後，
    傷害被害人丁○○，並將被害人丁○○拖上車以妨害其自由
    及為向丁○○取得醫藥及車損賠償費用而恐嚇丁○○等犯行
    ，均坦承不諱，惟矢口否認有何強制拿取被害人丁○○的手
    機作為債務擔保等情，並辯稱：當時我在國軍804 醫院看完
    醫生後，頭很昏沉，不清楚「小古」有拿被害人的手機，下
    車後我看到「小古」拿出手機，我問說手機是誰的，「小古
    」才說是丁○○的云云。經查：
  (一)被告與綽號「小古」之甲○○、小古姓名年籍均不詳之成年
    女友共3 人，在桃園縣中壢市○○路55號之「莉貝嘉皮件批
    發廣場」內選購皮件時，因負責人即被害人丁○○要求勿亂
    扔店內皮件，被告等人因而心生不滿，於離開店內後，即駕
    車滯留店門口叫囂，經被害人丁○○持修理皮件工具外出察
    看時，與被告、甲○○起口角爭執，被告、甲○○共同基於
    傷害他人身體之犯意聯絡，由被告、甲○○持客觀上可供兇
    器使用之棍棒與被害人丁○○發生扭打，未料被害人丁○○
    於打鬥過程中敲破該車後車窗玻璃，又使被告受有頭皮挫傷
    併頭皮開放性傷口、右手擦傷、多處門齒脫位及裂開等傷害
    ，被告、甲○○及甲○○女友不甘受損，為求賠償，遂一時
    氣憤而共同基於妨害他人自由之犯意聯絡，由甲○○女友駕
    車，由被告及甲○○合力將被害人丁○○拖入該車後座，駕
    車期間拖行被害人丁○○10餘公尺後，始將其完全拖入車內
    並關上車門，被告、甲○○將被害人丁○○制伏在車後座腳
    踏墊上，被告並以毛巾矇住丁○○眼睛後控制其行動自由，
    被告、甲○○又接續上開傷害他人之犯意聯絡而以拳腳毆擊
    踹踢被害人丁○○頭、手、身體各部位，致被害人丁○○受
    有前額、右臉、左肘前臂、左側腹多處瘀血腫脹等傷害。在
    被害人丁○○遭妨害自由期間，被告、甲○○、該女子為使
    被害人丁○○償還先前受傷之醫藥費用及該汽車玻璃破損之
    修理費，3 人遂又共同基於恐嚇他人生命危害安全之犯意，
    由被告及甲○○向丁○○恫稱：「叫你父親拿30萬元來，並
    且不得報警，否則將你殺悼！」等語，致被害人丁○○心生
    畏懼，復因行動自由受控制，即以其所持用0000000000號行
    動電話向戊○○告知上情，期間車行至龍潭某山上之工寮停
    車，該成年女子即先行離開，被告及甲○○遂駕車至龍潭國
    軍桃園總醫院，被告先行下車就醫，甲○○、丁○○即在車
    上等待，隨後被告回到車上，兩人討論後改向被害人丁○○
    要求5 萬元賠償金額，並與被害人丁○○家人聯繫，而協議
    於同日晚上7 時30分許在桃園縣平鎮市○○路○○道路附近
    之「全民中古汽車行」旁交款，被告、甲○○因懷疑戊○○
    已報警，又陸續更換交款地點，惟仍恐遭警方查緝而不敢依
    約取款而釋放被害人丁○○等情，業據被告於本院審理中坦
    承不諱，核與被害人丁○○於本院審理中證稱：96年5 月21
    日下午4 時許，被告等3 人在我家的皮件店亂丟東西，我就
    走到皮夾區對他們3 人說不要亂丟東西，後來他們結帳時就
    叫我態度不要這麼惡劣，我回說不然就不要買，後來被告等
    3 人就出店門，還在店外馬路邊叫囂，我拿鐵鎚出去察看，
    之後被告跟另一名男子下車拿鐵棍要打我，我們就發生扭打
    ，打鬥過程中可能有敲到被告車輛後面的玻璃，被告也有受
    傷，後來我被被告及另1 名男子拖到車子後座腳踏墊，該女
    子開車，我被拖行了約5 至10公尺才完全拖到車上，之後被
    告與另1 名男子就對我拳打腳踢，被告還拿毛巾將我頭蒙起
    來，我被打頭、手、身體，打完後「小古」先提出30萬的要
    求，之後被告等3 人都有提出要我打電話給家人要錢的事，
    有講到賠償車損、醫藥費的事情，我也有提出要付醫藥費的
    事，且被告等人有恐嚇我說要叫我父親拿出30萬元，不得報
    警，否則要將我殺掉，我就打電話給我父親，要錢的事情3
    個人都有開口，但該女子比較沒有參與，後來該女子在山上
    就先離開，之後開車到龍潭804 醫院後，被告就先就醫，出
    院後被告很清醒，還跟另1 名男子討論金額的事情，最後談
    定向我要5 萬元，最後要到全民中古車行取款，但被告等人
    可能怕被警察抓，改了好幾個取款地點，後來就放我走等語
    （本院卷第165 至176 頁）、證人戊○○於本院審理中證稱
    ：當天被告等2 男1 女來店內，因為我說看不中意可以去別
    的地方看，他們就很不舒服，走到外面罵三字經，後來丁○○走出店外看，就遭人毆打，而歹徒駕駛的車輛有遭到丁○○以鐵鎚擊破，當時場面很亂，幾人下手我不清楚，我要拉
    他們拉不開，我就跑進店內報警，出來後他們已經將丁○○
    拉上車帶走，我大約6 點多接到丁○○電話，說丁○○得罪
    他們，要拿到錢才可以回去，剛開始先要求30萬元，後來變
    10萬元，之後變成5 萬元，都是丁○○打電話回來，我沒有
    跟歹徒對話，取款地點變了2 、3 次，最後丁○○被丟在龍
    潭小人國附近的便利商店等語（本院卷第188 至196 頁）大
    致相合，而被害人丁○○因被告及甲○○之毆打，受有前額
    、右臉、左肘前臂、左側腹多處瘀血腫脹等傷害，有華揚醫
    院診斷證明書在卷可證（偵卷第36頁），此外復有被害人丁○○使用之000000 0000 號行動電話通聯調閱查詢單（偵卷
    第41至52頁）、被告受有頭皮挫傷併頭皮開放性傷口、右手
    擦傷、多處門齒脫位及裂開等傷害而於當日夜間7 時許至國
    軍桃園總醫院就診之病歷資料（本院卷第120 至124 頁）在
    卷足參，足認被告上開自白與事實相符，故被告傷害及妨害
    自由、恐嚇被害人生命安全等犯行足堪認定。
  (二)至於被告辯稱於妨害被害人行動自由期間，未向被害人強取
    被害人所使用之手機，且當時就醫後很昏沉，不清楚甲○○
    所為之事一節，惟查，被害人於本院審理中已證稱：「小古
    」要我把手機交出，有將卡片還給我，因為當時只有我1個
    人，我怕被打，對方怎麼要求我都儘量配合，不敢反抗，「
    小古」叫我不要報警，要我將手機給他，以免我再以手機通
    話，並說錢拿到後會將手機還我，拿手機作為擔保，會再跟
    我聯絡，但我一直沒有接到電話，而「小古」講這些話的時
    候，被告都在，被告在後座應該有看到也有聽到，又被告從
    醫院出來後，還有與「小古」商量5 萬元的事情，還是醒著
    的，可以對談等情（本院卷第169 、171 、172 、175 頁）
    ，足徵被告於甲○○拿取被害人丁○○手機作為債務擔保之
    時，並非如被告所辯係處於全然不知情之狀態；再者，以被
    告名義申辦之0000000000號行動電話號碼於案發後之96年5
    月23日至5 月31日均有搭配被害人丁○○之序號為00000000
    0000000 號手機使用，而被告所使用之0000000000號行動電
    話亦無停話紀錄，顯非如被告於本院審理中所辯該00000000
    00號行動電話於案發後已遺失云云，有行動電話申請人查詢
    資料、序號為000000000000000 號之手機雙向通聯紀錄可參
    （本院卷第153 頁、第100 至119 頁），均足認被告與甲○○係基於利用被害人丁○○因自由遭妨害不敢抵抗之狀態下
    ，以強暴方式命被害人丁○○交出手機防止被害人任意撥打
    電話求援及作為債務擔保之用等犯行至為明確，故被告強制
    行為亦堪以認定。
三、核被告乙○○所為，係犯刑法第277 條第1 項普通傷害罪及
    第302 條第1 項以非法方法剝奪他人行動自由罪，公訴意旨
    雖認被告除犯上開妨害自由罪外，另涉犯刑法第348 條之1
    、第347 條第1 項之擄人勒贖罪及同法第328 條第1 項強盜
    罪嫌，惟按「擄人勒贖罪須行為人自始有不法得財之意思，
    而施行強暴脅迫將被害人擄至自己勢力範圍內，希圖其出款
    贖回者始能成立，如使被害人交付財物，別有原因，為達其
    取得財物之目的，而剝奪被害人之自由者，除應成立其他財
    產上之犯罪或妨害自由罪外，要難論以擄人勒贖罪。」，有
    最高法院73年度臺上字第5149號裁判要旨可資參照，本件被
    告與甲○○、甲○○女友等人，係因被害人丁○○以鐵鎚砸
    毀甲○○汽車之後窗玻璃及打傷被告，始氣憤將被害人拖入
    車內，並向其追討車損及醫藥費用等情，已如前所述，顯見
    被告等人使被害人交付財物係別有原因，並非自始有不法得
    財之意思，檢察官認為被告係涉犯刑法第348 條之1 、第34
    7 條第1 項擄人後意圖勒贖罪，容有誤會，應予變更起訴法
    條為刑法第302 條第1 項以非法方法剝奪他人行動自由罪；
    又被告等人雖出自強暴手段命被害人將行動電話交出，惟係
    以將被害人之行動電話作為債務擔保之用及防止被害人任意
    撥打電話求援為目的，已如前述，被告等人取得被害人之行
    動電話客觀上雖有施強暴行為，惟其主觀上並無不法所有之
    意圖，自不符合刑法第328 條第1 項強盜罪之構成要件，檢
    察官認被告此部分涉犯強盜罪嫌，亦有未洽，被告上開行為
    應該為刑法第304 條第1 項強制罪之構成要件。再按「刑法
    第三百零二條第一項及第三百零四條第一項之罪，其所保護
    之法益均為被害人之自由，而私行拘禁，仍不外以強暴、脅
    迫為手段，其罪質本屬相同，惟第三百零二條第一項之法定
    刑，既較第三百零四條第一項為重，則以私行拘禁之方法妨
    害人自由，縱其目的在使人行無義務之事，或妨害人行使權
    利，仍應逕依第三百零二條第一項論罪，並無適用第三百零
    四條第一項之餘地。」、「刑法第三百零二條之妨害自由罪
    ，原包括私禁及以其他非法方法剝奪人之行動自由而言，所
    謂非法方法，當包括強暴脅迫等情事在內。上訴人以水果刀
    強押周女上其駕駛之自用轎車，剝奪其行動自由，並將車駛
    向屏東縣萬丹公墓途中，周女要求迴車，並表示如不迴車，
    即跳車云云，上訴人於妨害自由行為繼續中，嚇稱如跳車即
    予輾死等語，自屬包含於妨害周女行動自由之同一意念之中
    。縱其所為，合於刑法第三百零五條恐嚇危害安全之情形，
    仍應視為剝奪行動自由之部分行為，原判決認所犯低度之恐
    嚇危害安全罪，為高度之剝奪行動自由罪所吸收，其法律見
    解，不無可議。」，最高法院亦著有29年上字第3757號、74
    年臺上字第3404號判例可資參照，故被告於被害人自由遭妨
    害之期間中，出言恐嚇被害人及強制被害人交出手機之無義
    務之事，均不另論刑法第305 條恐嚇危害安全罪及刑法第30
    4 條第1 項強制罪，又被告與甲○○強制被害人交出手機之
    行為，既已包含於妨害自由犯行中，公訴人認被告此部分之
    行為另成立刑法第328 條第1 項之強盜罪，尚有未合，就此
    部分不另為無罪之諭知。被告與甲○○就傷害被害人之犯行
    ，具有犯意聯絡及行為分擔，為共同正犯，而被告與甲○○
    、甲○○之年籍姓名不詳之成年女友就妨害自由犯行具有犯
    意聯絡及行為分擔，亦為共同正犯。被告所犯上開普通傷害
    罪及以非法方法剝奪他人行動自由罪，犯意各別，罪名有異
    ，應予分論併罰。被告前因偽造有價證券案件，經本院以91
    年度訴字第44 9號判決判處有期徒刑1 年2 月，上訴後經臺
    灣高等法院以91年上訴字第3021號判決駁回上訴確定，於93
    年2 月28日縮短刑期執行完畢，有臺灣高等法院被告前案紀
    錄表、臺灣桃園地方法院檢察署刑案資料查註紀錄表等資料
    在卷可參，被告於有期徒刑執行完畢後，5 年內故意再犯
    本件有期徒刑以上之罪，為累犯，應依法加重其刑。爰審酌
    被告僅係細故而傷害被害人，又妨害被害人行動自由並出言
    恐嚇、強命被害人交出手機，其動機可議、行為惡劣，且對
    被害人造成身心損傷程度非輕，兼衡被告平日素行、智識程
    度及犯罪後坦承大部分犯行等一切情狀，分別量處如主文所
    示之刑，並定應執行之刑以示懲儆。末查，被告及甲○○傷
    害被害人丁○○使用之棍棒2 支，並未扣案，且未能究明是
    否為被告、甲○○所有之物，自不依刑法第38條第1 項第2
    款諭知沒收。
據上論斷，應依刑事訴訟法第299 條第1 項前段、第300 條，刑
法第28條、第277 條第1 項、第302 條第1 項、第47條第1 項前
段、第51條第5 款，刑法施行法第1 條之1 第1 項、第2 項前段
，判決如主文。
本案經檢察官徐文豪到庭執行職務。
中    華    民    國    97    年    1     月    25    日
                  臺灣桃園地方法院刑事第四庭
                      審判長法  官    黃斯偉
                            法  官    曾雨明
                            法  官    蘇昭蓉
以上正本證明與原本無異。
如不服本判決，應於判決送達後10日內向本院提出上訴狀（應附
繕本），其未敘述上訴理由者，應於上訴期間屆滿後20日內補提
理由書狀於本院，上訴於臺灣高等法院。
                            書記官    黃俊燁
中    華    民    國    97    年    1     月    25    日
附錄法條：刑法第277條、第302條
中華民國刑法第277條
（普通傷害罪）
傷害人之身體或健康者，處 3 年以下有期徒刑、拘役或 1 千元
以下罰金。
犯前項之罪因而致人於死者，處無期徒刑或 7 年以上有期徒刑；
致重傷者，處 3 年以上 10 年以下有期徒刑。
中華民國刑法第302條
（剝奪他人行動自由罪）
私行拘禁或以其他非法方法，剝奪人之行動自由者，處 5 年以下
有期徒刑、拘役或 3 百元以下罰金。
因而致人於死者，處無期徒刑或 7 年以上有期徒刑，致重傷者，
處 3 年以上 10 年以下有期徒刑。
第 1 項之未遂犯罰之。


司法院資訊處製作；財團法人民間司法改革基金會備份。
